【裁判字號】    89,易,906
【裁判日期】    900403
【裁判案由】    竊盜
【裁判全文】
台灣苗栗地方法院刑事判決                          八十九年度易字第九六號
    公  訴  人  臺灣苗栗地方法院檢察署檢察官
    被      告  辛○○
右列被告因竊盜案件，經檢察官提起公訴（八十九年度偵字第三六００號），暨併案
審理（八十九年度偵字第四一一０號），本院判決如左：
    主  文
辛○○連續於夜間侵入住宅竊盜，處有期徒刑壹年陸月。並應於刑之執行前，令入勞
動場所強制工作參年。
    事  實
一、辛○○前於民國六十二年間因竊盜案件，於六十五年四月十五日經臺灣高等法院
    判處有期徒刑三月確定；於六十六年間亦因竊盜案經嘉義地方法院判處有期徒刑
    一年確定，於六十七年三月八日入監執行期滿，六十七年間再涉竊盜而於六十八
    年六月十四日經臺灣高等法院以六十七年上訴字七五０號判決處有期徒刑一年，
    於刑之執行完畢後令入勞動處所，強制工作執行完畢；嗣於七十六年間因竊盜案
    經臺中地方法院判處有期徒刑三年，減刑為一年六月，於七十七年八月八日因縮
    刑期執行完畢出監。旋於同年因竊盜案，於七十八年四月二十五日經台灣高等法
    院台中分院以七十八年上易字第三二０號判處有期徒刑一年，刑前強制工作執行
    完畢（八十一年十一月二十三日執行完畢）；嗣於八十二年間因竊盜案經台中地
    方法院判處有期徒刑一年六月，刑前強制工作三年，經最高法院於八十三年十月
    五日以八十三年台上字五五０一號判決被告上訴駁回確定；再於八十四年間因竊
    盜案經台中地方法院判決有期徒刑一年，刑前強制工作三年，經台中高分院於八
    十四年九月十五日以八十四年上訴字第二０二一號判決上訴駁回定確定，二案於
    八十五年十月十六日，經台灣高等法院台中分院以八十五年聲字第六七三號裁定
    應執行有期徒刑二年四月，於八十八年十一月一日因縮短刑期假釋出監，指揮書
    執畢日期為八十九年十月二十三日（不構成累犯），於假釋中竟仍不知悛改，基
    於意圖為自己不法之所有之概括犯意，連續於（一）八十九年八月三十日晚間九
    時三十分許之夜間，擅自侵入苗栗縣大湖鄉和興醫院五０六之二號病房之現有人
    居住建築物，乘該院病患乙○○○入睡之機，徒手竊取乙○○○所有之紅色皮夾
    一個，內有新台幣（下同）仟元紙鈔三張、五佰元鈔二張、佰元鈔十二張、五十
    元鈔二張，合計五千三百元，得手後，留供己用，皮包及其他物品則加以丟棄；
    （二）又於同日晚間九時三十五分許之夜間，再侵入同院五０五之一號病房之現
    有人居住建築物，亦趁該房病患壬○○睡覺之際，著手四處搜尋財物時，因發出
    聲響而驚醒壬○○，壬○○即以左手護住枕下所藏皮包，並起身哭喊，辛○○見
    狀乃離開該病房未獲任何財物而未得逞；辛○○離開和興醫院後，（三）復於同
    日晚上九時五十五分許之夜間，趁丁○○在其位於苗栗縣大湖鄉○○村○○路四
    十之四號住宅，經營之「阿鴻檳榔攤」店面並無人看管，即侵入該住宅，徒手竊
    取置於該址客廳處之櫃檯抽屜內現金二千五百元，甫得手之際，適為原在屋內整
    理物品之丁○○發現，以拖把阻擋正欲離去之辛○○無功，而報警處理，辛○○
    旋在苗栗縣大湖鄉栗林村聖衡宮前經民眾圍捕交警處理而查獲。
二、案經丁○○訴由苗栗縣警察局大湖分局報請臺灣苗栗地方法院檢察署檢察官偵查
    起訴暨併案審理。
    理  由
一、訊據被告右揭事實，除坦承犯罪事實（三）部分外，其餘均矢口否認，辯稱：伊
    當天有至和興醫院，惟因酒醉，很多事不清楚，身上起獲之現金，並非贓款，於
    警訊坦承竊盜係遭警察刑求云云。惟查：
（一）被告坦承部分，核與被害人丁○○指訴情節相符，並有苗栗縣警察局大湖分局
      八十九年十月二十五日湖警刑字第七一九五號函覆被害人丁○○供述：其檳楖
      攤櫃臺置於屋內，其全家均住於該處等語之筆錄及其營業之阿鵬檳榔攤及其櫃
      台照片二張及被告庭繪之現場圖一紙附卷可參（參見本院卷三四至三八頁、第
      四九頁），及被害人丁○○出具之贓物認領保管單一紙在卷可稽，其自白與事
      實相符，應予採信。
（二）被告雖辯稱於警訊時坦承竊盜係遭警察刑求云云，惟被告於檢察官偵查中、本
      院就檢察官聲請羈押之訊問、及本院初次調查時，對於右揭犯罪事實（一）、
     （二）均坦承不諱（參見八十九年度偵字第三六００號卷八十九年八月三十一
     日訊問筆錄、本院八十九年聲羈字第一五四號卷訊問筆錄、本院卷第十四、十
     五頁筆錄），且未為任何遭刑求之抗辯，而被告自承八十九年八月三十日當晚
     係遭民眾圍毆而捕獲，同晚十一時許之夜間，不願意接受偵訊，至翌日即三十
     一日白天始製作筆錄，並經警隨後將其送往和興醫院就診，核與證人即警員甲○○到院證述情節相符（參見本院卷四九頁筆錄），並經本院分別向臺灣苗栗
     看守所及和興醫院函調被告於入所及就診時之病歷資料等，經該所於八十九年
     十一月十六日以苗所衛字第三六二二號函附被告入所病歷、看診紀錄、內外傷
     紀錄表、自白書及談話筆錄各一份影本及和興醫院於八十九年十一月十三日以
     和醫字第八九００三０號函覆被告於八十九年八月三十一日就診全部資料影本
     一份附卷可稽，其中被告於八十九年八月三十一日看守所自白書係稱：「因於
     民國八十九年八月三十日晚上九點半，在往大湖路上，被民眾毆致傷，之後
     至和興醫院就醫等語」，而和興醫院之護理記錄亦為其係遭人圍毆等語之記載
     ，另有警員護送就醫之錄影帶一捲在卷可參，從而，被告辯稱其係因遭警刑求
     始於警訊時自白云云，顯不可採。
（三）犯罪事實（二）、（三）部分，迭據被害人乙○○○、壬○○於偵查（參見偵
      查卷八十九年九月十五日訊問筆錄）及本院調查時指訴綦詳（參見本院卷一五
      六頁、一九二、一九三頁筆錄），被害人壬○○更明確指訴：因被告拿伊皮包
      時，伊有看見其正面，之後沒多久，經警查獲，伊在警察局有確定就是庭上被
      告等語，核與證人即當晚在和興醫院五０二號病房照護病人之戊○○○於警訊
      及偵查時證述：伊當天在和興醫院五０二病房，有看見庭上被告進入房內稱其
      為值班醫師，但沒有有行竊及搶東西，事後有聽隔壁病房之人遭竊等情節（參
      見同偵卷同日筆錄）相符，而被告亦自承有至和興醫院等語，參以被害人乙○○○迭於警訊、偵查、本院調查時均陳稱其遭竊被告內有仟元鈔三張、五佰元
      鈔二張、佰元鈔十二張、五十元鈔二張，有其出具之贓物認領保管單一紙在卷
      可稽，而同晚被害人丁○○指訴其遭竊之金額為千元鈔一張、百元鈔十四張、
      五十元鈔二張，合計二千五百元，核與警員自被告身上起獲，交還被害人乙○○○、丁○○之紙鈔種類及數目相符，足徵，被告辯稱在其身上起獲之現金為
      其所有云云，顯不可採。
（四）綜上中述，自以被告於本院初訊時自白筆錄與事實相符，為可採，嗣後翻異前
      詞，顯係卸責之詞，不足採信，本案事證明確，被告犯嫌洵堪認定。
二、按未得病患允許，擅自侵入醫院病房，自亦妨害病人居住安寧，核被告於犯罪事
    實欄（一）部分之所為，係犯刑法第三百二十一條第一項第一款之夜間侵入現有
    人居住之建築物竊盜罪；於犯罪事實欄（二）部分之所為，係犯刑法第三百二十
    一條第一項、第二項之夜間侵入現有人居住之建築物竊盜未遂罪；於犯罪事實欄
    （三）部分之所為，係夜間侵入被害人丁○○住宅，核其所為係犯刑法第三百二
    十一條第一項第一款於夜間侵入住宅竊盜罪。公訴人雖就被告所為竊盜犯行，認
    係犯刑法第三百二十條第一項之普通竊盜罪，然此與本院認定被告犯加重竊盜罪
    之基本社會事實同一，爰依法變更起訴法條。被告前後三次犯行，時間緊接，所
    犯均為構成要件相同之罪名，顯係基於概括犯意而為之，應依連續犯從一重論以
    刑法第三百二十一條第一項第一款之夜間侵入住宅竊盜罪，並加重其刑。
三、爰審酌被告素行不良（此有臺灣高等法院檢察署刑案紀錄簡覆表、在監在押資料
    表在卷可稽）、思不勞而獲之動機、利用病患防護能力較弱而下手行竊之手段、
    所得利益、犯後否認部份犯行，顯不知悔悟之態度及檢察官從重量刑之請求，量
    處如主文所示之刑。末查被告係四十一年四月二十二日生，為年滿十八歲之人，
    有年籍資料在卷可稽，被告有事實欄所載論罪科刑執行情形，此有臺灣高等法院
    檢察署刑案紀錄簡覆表、查詢被告在監在押資料表各一份在卷可稽，其自六十二
    年起，迭犯竊盜案，且經強制工作仍不知憑己力謀生，冀圖不勞而獲，本案更在
    假釋中再涉多起竊盜案，顯見其具有犯罪之習慣，為此爰依竊盜犯贓物犯保安處
    分條例第三條第一項第一款、第四條、第五條第一項前段之規定，諭知於刑之執
    行前，令入勞動場所強制工作三年，以資矯治。
四、移送併辦（八十九年度偵字第四一一０號）意旨另以：被告辛○○（一）於八十
    九年七月至八月間，在台中縣東勢鎮農會青果市場內，竊取被害人丙○○車號Ｒ
    三─九七六號貨車上之水梨十一箱；（二）於同年八月二十一日十四時許，在台
    中縣豐原市○○路惠生醫院三０七室內，竊取己○○所有皮包一個（內有現金新
    台幣二萬八千元新鈔二十八張、提款卡、摩托羅拉ＣＤ九二八型行動電話等物；
   （三）於同年八月二十六日凌晨一時至三時許，在台中縣沙鹿鎮童綜合醫院一樓
    ，竊取庚○○所有皮包一個（內有現金新台幣一萬一千元、項鍊一條、信用卡、
    提款、卡及摩托羅拉Ｖ三六八八型掌中型行動電話等物），而於同年八月三十日
    經警在其身上查獲摩托羅拉ＣＤ九二八型、Ｖ三六八八型行動電話各一支，因認
    被告此部份所為與前開竊盜犯行有裁判上一罪關係而移送併案審理。惟查，訊據
  被告堅決否認此部分之犯行，而（一）被害人丙○○不知是何人竊取其置於貨車
    上之水梨十一箱，參以被告初於警訊時僅供稱偷了四箱水梨，惟警訊筆錄係記載
    為「『數箱』水梨（十一箱）」，此業經本院當庭勘驗警訊錄音帶無訛，有勘驗
    筆錄在卷可稽（參見本院卷一三八頁筆錄）及錄音帶一捲扣案，而被告此份筆錄
    係於八十九年九月一日製作，惟被害人之警訊筆錄係遲至同年月四日始製作，雖
    證人即查獲警員甲○○到庭證述係先以電話與被害人取得連絡，得知失竊數目為
    十一箱，惟被告既未自承竊取十一箱水梨，警訊筆錄如此記載，自不得作為不利
    被告認定之證據，而被害人亦迭經本院傳訊未到庭，此外又無其他積極證據足資
    認定被告有為前開犯行，故此部分與起訴部分並無任何實質或裁判上一罪關係，
    應退回由檢察官續行偵辦。（二）另被害人己○○到庭證述，並未看見係何人竊
    取其等遺失之物，係警察事後通知其等領回遺失電話等語（參見本院一三四、一
    三五頁筆錄，被害人庚○○於警訊亦為相同指述，而刑法竊盜罪係以違反他人意
    願之客觀情形下，就他人對動產所既存之持有狀態加以瓦解並重新建立支配管領
    力之行為，亦即竊取之行為，必以他人持有移為自己所持有始該當，若僅係使用
    贓物，則為刑法第三百四十九條贓物罪之問題，蓋持有贓物，可能之原因不止一
    端，故無從以行為人單純持有贓物之事實推測該行為人取得贓物之來源；縱行為
    人係以竊盜、拾得遺失物或故買、收受贓物等犯罪手段取得該贓物，所涉犯罪構
    成要件亦各不相同，於訴訟上當不能因行為人對其持有之贓物來源交待不清或無
    法於訴訟上確實舉證證明其係如何取得該贓物，而得任意推定行為人之罪行，況
    查被告對其持有前手機二支，迭自警訊至本院審理時，均一再供陳係其在台中市
    市○路電信局門口前向不知名之販賣中古行動電話攤販購得，惟並未取得說明書
    、保證書、座充、旅充等語，而證人即警員甲○○亦到庭證述：並未借提被告前
    往其供述購買行動電話處查證等語（參見本院卷一七九頁筆錄），此外復無其他
    積極證據足資認定被告有為前開竊盜犯行，自無法僅因被告持有贓物而遽予推測
    其竊盜犯行，故此部分與起訴部分並無任何實質或裁判上一罪關係，亦應退回由
    檢察官續行偵辦，至被告有無涉犯收受贓物罪嫌，乃別一問題，附此敘明。
據上論斷，應依刑事訴訟法第二百九十九條第一項前段，竊盜犯贓物犯保安處分條例
第三條第一項第一款、第四條、第五條第一項前段，刑法第五十六條、第三百二十一
條第一項第一款，判決如主文。
本案經檢察官呂曾達到庭執行職務。
中      華      民      國    九十    年      四      月      三        日
                        臺灣苗栗地方法院刑事第二庭
                                      法  官  黃  賢  婷
右正本證明與原本無異。
如不服本判決，應於送達後十日內向本院提出上訴狀(須附繕本)，上訴於台灣高等
法院台中分院。
                                      書記官  李  學  詩
中      華      民      國    九十    年      四      月      三        日


司法院資訊處製作；財團法人民間司法改革基金會備份。
